臺灣高等法院高雄分院刑事判決　　 93年度上更(二)字第285號
上　訴　人
即　被　告　甲○○
指定辯護人　本院公設辯護人　 孫妙岑
上列上訴人因肅清煙毒條例案件，不服臺灣屏東地方法院87年度
訴字第371 號中華民國87年12月23日第一審判決（起訴案號：臺
灣屏東地方法院檢察署87年度偵字第2308號），提起上訴，經判
決後，由最高法院第2次發回更審，本院判決如下：
     主  文
原判決撤銷。
甲○○持有第一級毒品，累犯，處有期徒刑貳年。海洛因（毛重
二六公克、淨重二四.一五公克）沒收銷燬之。
     事  實
一、甲○○曾於民國81年間，因違反麻醉藥品管理條例案件，經
    原審法院判處有期徒刑1 年，經本院駁回其上訴確定，於83
    年11月2 日執行完畢；又於85年間，因違反麻醉藥品管理條
    例案件，經原審法院判處有期徒刑6 月，於86年3 月12日易
    科罰金執行完畢。猶不知悔改，明知海洛因係毒品，依法不
    得持有，竟於87年4 月4 日上午9 時許，明知綽號「阿龍」
    成年男子將毒品海洛因（毛重26公克，淨重24‧15公克）、
    電子秤1 個、葡萄糖26包等物品攜至屏東縣鹽埔鄉○○村○
    ○路142 號其住處，交由其保管，竟受託而持有之。嗣甲○
    ○於87年4 月4 日下午3 時許，在其上開住處與楊淑芬、柯
    秋華2 人同處時，為警查獲，並當場扣得毒品海洛因（毛重
    26 公 克、淨重24‧15公克）、電子磅秤1 個、葡萄糖26包
    、及甲○○所有呼叫器1 個及現款新台幣（下同）9,200 元
    、安非他命（毛重16公克）等物（甲○○涉嫌非法販賣、吸
    用安非他命，及施用毒品海洛因部分，另案由檢察官偵辦中
    ）。
二、案由屏東縣警察局里港分局移送臺灣屏東地方法院檢察署檢
    察官偵查起訴。
     理  由
一、訊據上訴人即被告張憲示因坦承有於上述時地持有毒品海洛
    因被警查獲之事實不諱，惟辯稱：毒品海洛因係伊向綽號「
    阿龍」成年男子購入，供自己施用，並非綽號「阿龍」所寄
    放云云。惟查前開事實，業據被告甲○○於警訊時供稱：「
    扣案之海洛因、電子磅秤、葡萄糖是綽號『阿龍』之男子寄
    放在我那裡的．．．，是於87年4 月4 日9 時許帶到我家親
    自交給我說寄放在我家。」等情（見警卷第1 頁背面、第2
    頁正面）。又於偵查中供稱：「毒品是今天早上高雄朋友（
    阿龍）拿去寄我那裡，東西是他的」、「不知道為什麼要寄
    放我這邊」、「我以前有吸食，現在已沒有吸食（海洛因）
    ，只2 天前吸安非他命」等語（見偵查卷第5 、6 頁）不詳
    ，核與證人楊淑芬、柯秋華於本院審理時證述：毒品是阿龍
    的等情相符。又前開扣案之白粉，經法務部調查局鑑定結果
    ，認係毒品海洛因，淨重24‧15公克，此有法務部調查局87
    年5 月12日87陸字第87132398號鑑定通知書乙份附卷可按（
    原審卷第19頁）；此外，復有前開毒品海洛因（毛重26公克
    、淨重24.15 公克）扣案可資佐證。足見被告上開自白與事
    實相符，自得採為認定被告犯罪之證據。又被告於87年5 月
    13日原審訊問時改稱：扣案海洛因是買來供自己施用云云，
    前後供述不一，已難採信，且被告自承74年退伍至今無固定
    工作，資力既然有限，又無經常性之收入，即無一次購入如
    此多量毒品供自己施用之可能，是被告所稱扣案毒品係購入
    供自己施用云云，不足採信。本件被告係阿龍寄放而持有毒
    品，並非因施用而持有毒品甚明。本件事證明確，被告持有
    毒品之犯行，堪以認定。
二、按肅清煙毒條例於87年5 月20日公佈修正為「毒品危害防制
    條例」，將毒品海洛因，及安非他命均列入所稱「毒品」，
    並依其成癮性、濫用性及對社會危害性，分列為第一級毒品
    ，與第二級毒品（見該條例第2 條）。持有第一級毒品（海
    洛）之行為，係犯毒品防制條例第11條第1 項之罪，其法定
    刑為「處3 年以下有期徒刑」，較原肅清煙毒條例第10條第
    1 項，持有毒品之法定刑「處2 年以上5 年以下有期徒刑」
    為輕，被告行為後，法律既有變更，依刑法第2 條第1 項前
    段規定，自應適用最有利被告之新法即毒品危害防制條例第
    11 條 第1 項之規定處罰。核被告所為，係犯毒品危害防制
    條例第11條第1 項之持有第一級毒品罪。公訴人認被告此部
    分係犯肅清煙毒條例第7 條第1 項之意圖販賣而持有毒品罪
    ，係以證人楊淑芬、柯秋華於警訊中之供述及被告被查獲之
    毒品等物為主要論據。訊據被告甲○○堅決否認有前開意圖
    販賣而持有毒品犯行，辯稱：前開為警查獲扣之海洛因是我
    向綽號「阿龍」購入，供自己要施用的，我為了方便才1 次
    購買幾兩的毒品，電子秤是稱量購入之海洛因重量是否足夠
    ，我並非購買要轉售云云。經查(一)證人楊淑芬、柯秋華雖曾
    於警訊第2 次筆錄時分別陳述：「甲○○所有之安非他命及
    海洛因毒品是甲○○朋友綽號『阿龍』託甲○○轉賣給人吸
    食，我在甲○○家中見過綽號『阿龍』之男子，因甲○○與
    綽號『阿龍』者如商量事情都會把我叫到客廳，所以我沒有
    親眼看見甲○○販賣毒品．．．甲○○在他家中曾親口對我
    說他是幫綽號『阿龍』販賣毒品海洛因及安非他命。」等語
    （見警卷第8 頁背面、第9 頁正面楊淑芬筆錄）；「據我所
    知是安非他命1 小包0.2 公克賣新台幣1,000 元，海洛因是
    以吸管1 匙0.01公克賣新台幣1,00 0元，是甲○○所講的，
    我沒有看到他賣給誰。」等語（見警卷第12頁背面柯淑華筆
    錄），似有不利被告之供述。然觀諸證人2 人於第1 次警訊
    筆錄時並未為上該不利被告之供述，僅單純供述查獲之毒品
    為被告所有，何以第2 次警訊中為上該不利被告之陳述，是
    否出於警方之誤導，已有斟酌之必要。更何況，縱採信證人
    2 人於第2 次警訊中之供述，然觀諸渠等之供述，她們亦僅
    止於聽被告如此說過，易言之，由證人之證詞僅能證明被告
    曾經如此說過而已，實際上卻從未見到被告是否真的曾打算
    將海洛因賣給何人或有何準備販賣之動作。況查證人楊淑芬
    、柯秋華於本院審理時，先後到庭結證：不知道甲○○有無
    幫助阿龍販賣毒品，甲○○並未告知他有在幫阿龍販賣毒品
    。第2 次警訊並未供述甲○○曾講安非他命0.2 公克賣1,00
    0 元，海洛因0.01公克賣1,000 元，那是甲○○向別人購買
    毒品之價格，並非他販賣毒品之價格。第2 次警訊時曾遭刑
    求，但未留下證據，沒有人會相信等情（見本院94年3 月10
    日及94年4 月7 日審判筆錄）。證人2 人之第2 次警訊及本
    院審理時前後供述不符，然查證人楊淑芬、柯淑華自原審開
    始，至本院上訴審、本院更一審及本院審理期間，屢經原審
    及本院多次傳拘均拒不到庭，而於事隔6 、7 年之後即於94
    年3 月10日及同年4 月7 日先後到庭結證，彼等所供上情，
    大致相符，自較為可採。彼等第2 次警訊之供述與本院審理
    中之供述前後不符，且彼等第2 次警訊之供述並無較可信之
    特別情況，自難採為不利於被告之認定。(二)且按肅清煙毒條
    例第7 條第1 項意圖販賣而持有毒品罪，以行為人有營利之
    目的（意思）為其構成要件。故行為人有無此項營利意思之
    目的條件，自應有積極之證據詳為證明，始足為意圖販賣而
    持有毒品犯行之認定。苟無積極證據證明被告持有毒品確有
    營利之意圖，及被告係以如何之方法營利等與犯罪構成要件
    有關之事項，即與販賣毒品之要件不合（臺灣高等法院82年
    3 月30日座談會參照）。就本件觀之，被告雖持有毒品海洛
    因之行為，但尚乏積極證據足證被告有何營利之意圖，被告
    此部分犯罪，尚屬不能證明。公訴人之起訴法條尚有未洽，
    惟起訴之基本事實同一，本院自得變更檢察官起訴法條，予
    以審判。又被告曾於81年間，因違反麻醉藥品管理條例案件
    ，經原審法院判處有期徒刑1 年，經本院駁回其上訴確定，
    於83年11月2 日執行完畢；又於85年間，因違反麻醉藥品管
    理條例案件，經原審法院判處有期徒刑6 月，於86年3 月12
    日易科罰金執行完畢之事實，不但經被告供明在卷，並有被
    告全國前案紀錄表在卷可按，其於執行完畢後5 年以內再犯
    有期徒刑以上之本罪，為累犯，應依刑法第47條規定，加重
    其刑。
三、原審予以被告論科，固非無見，惟查被告僅涉犯持有毒品罪
    ，而原審依意圖販賣而持有毒品罪論處，即有適用法則不當
    之失，自有未合。被告上訴意旨，執此指摘原判決不當，為
    有理由，自應由本院將原判決撤銷改判。審酌被告有事實欄
    之前科，有台灣高等法院被告全國前案紀錄表在卷可稽。茲
    又受人之託持有毒品，情節非輕等一切情狀，量處如主文第
    2 項所示之刑，以資懲儆。扣案之毒品海洛因（毛重26公克
    ，淨重24．15公克）依毒品危害防制條例第18條第1 項前段
    之規定沒收銷毀之。又扣案之電子磅秤1 個，葡萄糖26包，
    係綽號「阿龍」所有之物，已經被告供明在卷，非被告犯罪
    所用之物，不予宣告沒收。另扣案之呼叫器1 個、現款9,20
    0 元係被告所有，業據其陳明在卷，既非被告犯罪所用或犯
    罪所得之物，均不予宣告沒收。至於送驗耗費海洛因部分，
    既已滅失不存在，自無宣告沒收銷燬之必要，另扣案之安非
    他命（毛重16公克）部分已移由檢察官偵辦，不予審究，併
    此明。
據上論斷，應依刑事訴訟法第369 條第1 項前段、第364 條、第
299 條第1 項前段，第300 條、毒品危害防制條例第11條第1 項
、第18條第1 項前段、刑法第11條前段、第2 條第1 項前段，第
47條，判決如主文。
本案經檢察官彭南雄到庭執行職務。
中　　華　　民　　國　　94　　年　　4 　　月　　21　　日
                  刑事第三庭    審判長法  官  周賢銳
                                      法  官  黃仁松
                                      法  官  謝宏宗
以上正本證明與原本無異。
檢察官如不服本判決應於收受本判決後10日內向本院提出上訴書
狀，其未敘述上訴理由者，並得於提起上訴後10日內向本院補提
理由書狀（均須按他造當事人之人數附繕本）「切勿逕送上級法
院」。
被告不得上訴。
中　　華　　民　　國　　94　　年　　4 　　月　　25　　日
　　　　　　　　　　　　　　　　　　　書記官  賴梅琴
附錄本判決論罪科刑法條：
毒品危害防制條例第11條第1項
持有第一級毒品者，處3 年以下有期徒刑、拘役或新臺幣5 萬元
以下罰金。
                                                 Ａ
